【裁判字號】    98,簡上,1135
【裁判日期】    981231
【裁判案由】    賭博
【裁判全文】
臺灣板橋地方法院刑事判決            98年度簡上字第1135號
上  訴  人
即  被  告  乙○○
上列上訴人即被告因賭博案件，不服本院簡易庭中華民國98年8
月24日98年度簡字第6570號所為第一審判決（聲請簡易判決處刑
書案號：98年度偵字第17906 號）提起上訴，本院管轄之第二審
合議庭判決如下：
    主  文
上訴駁回。
    事  實
一、乙○○基於意圖營利供給賭博場所之犯意，自民國98年6 月
    25日19時40分許前某時起，至同年月25日19時40分許止，在
    臺北縣三重市○○街38巷2 弄17號3 樓26室內（同址1 樓係
    「歡樂壹柒小吃店），提供賭具麻將1 副及上址為賭博場所
    ，供乙○○邀約之友人許英、張進財、李長山（下稱乙○○
    等4 人）賭博財物，其賭法為約定由賭客輪流作莊，每底新
    臺幣（下同）100 元、每台50元，如自摸則可向其他3 家賭
    客收錢，以此方式決定財物輸贏，另由乙○○則對自摸者收
    取100 元不等之抽頭金，嗣於同日19時40分許，乙○○等4
    人在上址賭博財物時，為警在上址當場查獲，並扣得乙○○
    所有之抽頭金100 元、麻將牌144 個、骰子3 顆、搬風1 顆
    ，及乙○○等4 人合計之賭資1,250 元（其中乙○○部分為
    350 元、其他3 人各為300 元；賭資1,250 元部分，由移送
    機關另依社會秩序維護法處理），而查獲上情。
二、案經臺北縣政府警察局三重分局移送臺灣板橋地方法院檢察
    署檢察官偵查後，聲請簡易判決處刑。
    理  由
一、有關證據能力之說明：
(一)按被告以外之人於審判外之言詞或書面陳述，除法律有規定
    者外，不得作為證據；又被告以外之人於審判外之陳述，雖
    不符合同法第159條之1至第159條之4之規定，但經當事人於
    審判程序同意作為證據，法院審酌該言詞陳述或書面陳述作
    成時之情況，認為適當者，亦得為證據。當事人、代理人或
    辯護人於法院調查證據時，知有第159條第1項不得為證據之
    情形，而未於言詞辯論終結前聲明異議者，視為有前項之同
    意，刑事訴訟法第159條第1項及第159條之5分別定有明文。
    本判決下列所引用之被告以外之人於審判外之陳述（包含書
    面陳述），雖屬傳聞證據，惟當事人於本院準備及審判期日
    ，皆表示同意作為證據方法而不予爭執，本院審酌上開證據
    資料製作時之情況，尚無違法不當及證明力明顯過低之瑕疵
    ，亦認為以之作為證據應屬適當。揆諸前開規定，爰依刑事
    訴訟法第159 條之5 規定，認前揭證據資料均有證據能力，
    先予敘明。
(二)關於被告乙○○於98年6 月25日警詢所為供述之證據能力：
    被告乙○○於本院準備程序中辯稱：本件玩牌是純消遣，警
    詢筆錄記載的抽頭金100 元是警察自己寫的，我不認識字，
    警察寫什麼，我不知道云云（本院卷第18頁）。查本院勘驗
    被告上開警詢錄影（音）光碟，勘驗結果，錄音及畫面均尚
    清晰，警員製作筆錄過程，採一問一答方式，詢問過程警員
    允許被告接聽手機，未見警員有刑求或其他不正非法情事；
    另檢察官及被告對本院勘驗結果及譯文均無意見，並表示勘
    驗譯文與警詢筆錄之記載大致相符等語（本院卷第26、27頁
    勘驗筆錄）。綜上，被告於上開警詢之供述，顯係出於自由
    意志下之任意性陳述，認應有證據能力。
二、上開事實業據被告於上開警詢時自白甚詳（警卷第5 頁及本
    院卷第26、27頁勘驗警詢筆錄譯文），核與證人即賭客張進
    財、李長山、許英於警詢時之證述情節大致相符（偵卷第8
    至16頁），並有臺北縣政府警察局三重分局搜索扣押筆錄（
    含扣押物品目錄表）、現場位置圖各1 份、乙○○等4 人在
    場之賭博照片6 張附卷可稽；復有乙○○所有之抽頭金100
    元、麻將1 副、骰子3 顆及搬風1 顆，及乙○○等4 人合計
    之賭資1,250 元（其中乙○○部分為350 元、其他3 人各為
    300 元）扣案可資佐證；足認被告之上開自白與事實相符，
    應堪採信。
三、被告上訴意旨及本院審理中雖辯稱：本件是純消遣，沒有賭
    錢、沒有抽頭，扣案100 元不是抽頭金，是要叫樓下的甲○
    ○（綽號「阿弟」）幫我們買飲料云云。惟查：
(一)證人甲○○於本院審理中證稱：我受僱於被告乙○○，幫被
    告打掃，被告是做茶藝館，我晚上打掃的地點就是在三重市
    ○○街17號樓下1 樓那裡，這個地點是3 層樓的建築物，但
    我工作地點是在1 、2 樓，3 樓沒有營業，我生意做完之後
    ，才過去那邊打掃一下，我知道本件被告被警察查獲的事，
    他們賭麻將，只是要賭吃東西而已，賭多大我不清楚，有叫
    我去買涼的，但他們在樓上做什麼我不知道，乙○○是否有
    抽頭，我也不知道，我沒有去樓上等語（見本院98年12月17
    日筆錄）；證人甲○○於本件查獲時，僅在上址1 、2 樓從
    事打掃工作，並未親眼目睹乙○○等4 人於現場（上址3 樓
    ）把玩麻將之過程，是證人所言，尚無從為被告有利之認定
    。
(二)被告業於警詢供稱扣案100 元抽頭金是我收的、我拿的，就
    這樣抽個意思啦，可以買涼的來吃等語（見本院卷第26、27
    頁勘驗警詢筆錄內容）；另本件賭博方式係以麻將為賭具，
    採一般麻將之玩法，由賭客輪流做莊，100 元一底，每台50
    元，每4 圈抽頭200 元，抽頭金則歸乙○○所有等情，亦據
    證人張進財、李長山、許英等3 人於警詢證述甚詳（偵卷第
    8 至16頁）。綜上，被告所辯無非卸責之詞，殊無可採；本
    件事證明確，被告上開犯行應堪認定。
四、核被告乙○○所為，係犯刑法第268 條意圖營利供給賭博場
    所罪。按刑事法若干犯罪行為態樣，本質上原具有反覆、延
    續實行之特徵，立法時既予特別歸類，定為犯罪構成要件之
    行為要素，則行為人基於概括之犯意，在密切接近之一定時
    、地持續實行之複次行為，倘依社會通念，於客觀上認為符
    合一個反覆、延續性之行為觀念者，於刑法評價上，即應僅
    成立一罪。學理上所稱「集合犯」之職業性、營業性或收集
    性等具有重複特質之犯罪均屬之，例如經營、從事業務、收
    集、販賣、製造、散布等行為概念者是（最高法院95年度臺
    上字第1079、3937、4686號判決參照）。本件被告於98 年6
    月25日19時40分許，為警查獲前之密接時間內，在同一地點
    供給賭博場所並收取抽頭金，足認被告係基於概括之營利意
    圖，而實行單一犯罪計畫下具有反覆、延續性質之集合行為
    ；況刑法第268 條之罪，係以「意圖營利」為要件，已隱含
    有「經營」之意思，構成要件之本質上亦具有反覆、延續實
    行之特徵，從而被告所為自符合上開「集合犯」之概念，刑
    法評價上為構成要件之行為單數，而僅成立一罪。
五、聲請簡易判決處刑意旨另以：乙○○基於意圖營利之犯意，
    於上開時、地，提供賭具麻將1 副及上址為賭博場所，另供
    不特定之賭客賭博，因認被告另涉刑法第268 條之意圖營利
    聚眾賭博罪嫌。惟按刑法第268 條之聚眾賭博罪，其所謂之
    之聚眾，係指集合不特定之多數人，有隨時可以增加之情形
    而言（最高法院85年度臺非字第249 號判決意旨參照）。本
    件被告於警詢及偵查中供稱：我與張進財、李長山、許英為
    朋友關係等語（偵卷第7 、39頁），核與證人張進財、李長
    山及許英於上述警詢之證述情節互核相符；足認本件被告應
    係邀約相識之人參與賭博；況本件僅查獲乙○○等4 人及麻
    將1 副，且本件賭博場所係於上址3 樓，並非他人可以隨時
    進出，本件尚難認定已達聚集不特定多數人或特定多數人之
    程度；此部分既屬不能證明，本應為無罪之諭知，然此部分
    如成立犯罪，因與上開論罪科刑部分有想像競合犯之裁判上
    一罪關係，爰不另為無罪之諭知，併此敘明。
六、原審以被告犯行明確，依刑事訴訟法第449 條第1 項前段、
    第3 項、第454 條第2項 、第450 條第1 項，刑法第268 條
    、第41條第1 項前段、第38條第1 項第2 款、第3 款、刑法
    施行法第1 之1 條第1 項、第2 項前段，並審酌被告不思從
    事正當工作以謀生計，罔視法治而供給賭博場所，助長投機
    風氣，影響社會善良風俗，惟所賭財物尚微，對社會風氣所
    生之危害應非甚鉅，兼衡被告無前科紀錄之素行（見卷附臺
    灣高等法院被告前案紀錄表）、生活狀況、智識程度、犯罪
    之動機、目的、手段、犯罪後之態度等一切情狀，認檢察官
    求處拘役20日，容有未當，酌情量處有期徒刑3 月，並諭知
    易科罰金之折算標準。另扣案如附表編號一至三所示之物，
    係被告所有供犯罪所用之物；如附表編號四所示之物，係被
    告所有因犯罪所得之物，業據乙○○等4 人供明在卷（偵卷
    第6 、9 、12、14頁），爰分別依刑法第38條第1 項第2款
    及第3 款規定宣告沒收。核其認事用法，皆無違誤，量刑亦
    甚稱妥適，被告猶執前詞，上訴否認犯罪，指摘原審判決不
    當，為無理由，應予駁回。
七、據上論斷，應依刑事訴訟法第455 條之1 第1 項、第3 項、
    第368 條，判決如主文。
本案經檢察官黃嘉妮到庭執行職務。
中    華    民    國    98    年    12    月    31    日
                  刑事第三庭  審判長法  官  王屏夏
                                    法  官  傅明華
                                    法  官  蘇揚旭
上列正本證明與原本無異。
不得上訴。
                                    書記官  李郁禎
中    華    民    國    98    年    12    月    31    日
附錄本案論罪科刑法條全文：
刑法第268 條
意圖營利，供給賭博場所或聚眾賭博者，處 3 年以下有期徒刑，
得併科 3 千 元以下罰金。
附表：
┌──┬──────┬─────┬───────┬──────────┐
│編號│   扣案物品 │    數量  │     性質     │     沒收之依據     │
├──┼──────┼─────┼───────┼──────────┤
│ 一 │麻將        │    壹副  │供犯罪所用之物│刑法第38條第1項第2款│
│    │（共144顆） │          │              │                    │
├──┼──────┼─────┼───────┼──────────┤
│ 二 │骰子        │    參顆  │供犯罪所用之物│刑法第38條第1項第2款│
├──┼──────┼─────┼───────┼──────────┤
│ 三 │搬風        │    壹顆  │供犯罪所用之物│刑法第38條第1項第2款│
├──┼──────┼─────┼───────┼──────────┤
│ 四 │抽頭金      │  新臺幣  │因犯罪所得之物│刑法第38條第1項第3款│
│    │            │  壹佰元  │              │                    │
└──┴──────┴─────┴───────┴──────────┘


司法院資訊處製作；財團法人民間司法改革基金會備份。
